【裁判字號】    98,基簡,620
【裁判日期】    980916
【裁判案由】    請求給付大樓電梯磁卡等
【裁判全文】
臺灣基隆地方法院民事簡易判決         98年度基簡字第620號
原      告  丁○○
訴訟代理人  甲○○
被      告  港都傳奇公寓大廈管理委員會
法定代理人  乙○○
訴訟代理人  丙○○
上列當事人間請求給付大樓電梯磁卡等事件，本院於民國98年9
月2日言詞辯論終結，判決如下：
    主  文
被告應給付原告可通行基隆市○○區○○街71號大樓之電梯磁卡
。
訴訟費用新臺幣壹仟元由被告負擔。
本判決得假執行。但被告如以新臺幣伍萬壹仟元預供擔保，得免
為假執行。
    理由要領
一、原告起訴主張：原告於民國98年6月2日經由本院民事執行處
    強制執行拍賣程序，購買坐落於基隆市○○區○○街71號14
    樓之3房屋（下稱系爭房屋），經取得系爭房屋產權後，原
    告即向被告辦理住戶相關手續，惟被告管委會總幹事竟託辭
    須繳清前住戶積欠之管理費約新臺幣（下同）51,000元後，
    始願給付電梯磁卡，造成原告無法順利修繕房屋搬入居住，
    為此提起本訴請求被告應給付原告大樓電梯磁卡等語。
二、被告則以下列情詞置辯，請求駁回原告之訴及假執行之聲請
    ，並願供擔保請准宣告免為假執行：原告購買之系爭房屋係
    前住戶林昌輝所住，前住戶林昌輝因積欠管理費達44個月共
    計51,000元，經被告於94年及97年起訴取得支付命令後仍不
    給付，嗣系爭房屋經法拍程序由原告取得所有權，法院通知
    被告參與系爭房屋拍賣分配，惟被告並未分配到系爭房屋所
    積欠之前揭管理費。又被告社區96年起即實施公用電梯電子
    鎖扣管制，並發給區分所有權人電子鎖扣，惟前住戶林昌輝
    從未來領取，而原告亦未查明其所標得之系爭房屋是否積欠
    管理費即欲領取電梯電子鎖扣，依據被告社區住戶規約、住
    戶大會決議及公寓大廈管理條例第19條：「區分所有權人對
    於公共基金之權利應隨區分所有權之移轉而移轉；不得因個
    人事由為讓與、扣押、抵銷或設定負擔。」、同條例第24條
    ：「區分所有權之繼受人，應於繼受前向管理負責人或管理
    委員會請求閱覽或影印第35條所定文件，並應於繼受後遵守
    原區分所有權人依本例或規約所定之一切權利義務事項。」
    之規定，原告應於繼受系爭房屋前，向被告查明前區分所有
    權人欠繳公共基金事項，並完成補繳事宜，被告始得交與電
    梯電子鎖扣等語。
三、兩造不爭執事項：
    原告經拍賣程序取得系爭房屋所有權，成為基隆市港都傳奇
    公寓大廈之區分所有權人，而系爭房屋之原區分所有權人林
    昌輝尚積欠51,000元之管理費。
四、得心證之理由：
  (一)按公寓大廈共有及共用部分之清潔、維護、修繕及一般改良
    ，公寓大廈及其周圍安全及環境維護事項，為管理委員會之
    職務範圍，公寓大廈管理條例第36條第2款、第3款定有明文
    。是共有、共用之住戶出入大門，或電梯進出管制設備之管
    理，自屬管理委員會之職務，而管制之目的應在限制區分所
    有權人及住戶以外之人任意進出公寓大廈，以維護住戶及區
    分所有權人自由出入公寓大廈之安全。是管理委員會基於前
    開法定之職務，即應負有提供必要之磁卡等相關設備予住戶
    及區分所有權人之義務。
  (二)本件被告辯稱原告未補繳原區分所有權人積欠管理費，被告
    始未交付電梯磁卡云云。惟按共用部分、約定共用部分之修
    繕、管理、維護，由管理負責人或管理委員會為之。其費用
    由公共基金支付或由區分所有權人按其共有之應有部分比例
    分擔之；公寓大廈應設置公共基金，其來源之一為由區分所
    有權人依區分所有權人會議決議繳納；公寓大廈管理條例第
    10條第2項、第18條第1項第 2款分別定有明文。是公共基金
    即公寓大廈管理費係區分所有權人為支應公寓大廈共用部分
    或約定共用部分經使用而必須支出之修繕、管理、維護費或
    其他必要共同開支，而共同分擔之費用，非區分所有權人自
    無繳納之義務。又管理委員會對區分所有權人之管理費請求
    權，為債權關係，僅於當事人間發生效力，非屬物上負擔，
    不因區分所有權之移轉而當然移轉於受讓人，其債務之移轉
    ，原則上應以當事人之意思合致為前提，倘若為法定債之移
    轉，則須法有明定，始得課以區分所有權之受讓人承擔原區
    分所有權人管理費債務之義務。惟查，本件被告並未舉證證
    明原告與系爭不動產之前區分所有權人間有何債務承擔之合
    意，至於公寓大廈管理條例第24條雖規定區分所有權之繼受
    人應於繼受後遵守原區分所有權人依公寓大廈管理條例所定
    之一切權利義務事項，然繼受人依此規定所繼受者，係原區
    分所有權人受公寓大廈管理條例及規約拘束之義務，而非原
    區分所有權人依法律或規約已生之債權債務關係，亦即區分
    所有權之繼受人所繼受者係作為公寓大廈管理條例及規約規
    定之「區分所有人」及「住戶」之法律上地位，而非受讓或
    承擔區分所有權人個人之債權債務關係，是原區分所有權人
    之管理費債務，並無法定移轉之情形，原告自非該債務之債
    務人。故被告辯稱原告應完成補繳前住戶積欠之管理費，否
    則拒絕交付原告系爭電梯磁卡云云，自非可採。
  (三)從而，原告起訴請求被告給付原告可通行基隆市○○區○○
    街71號大樓之電梯磁卡，為有理由，應予准許。
五、本件係民事訴訟法第427條第 1項所定之標的金額500,000元
    以下之財產權訴訟，本院為被告敗訴之判決，應依職權宣告
    假執行，並依同法第392條第2項規定，依聲請宣告被告預供
    擔保，得免為假執行。
中    華    民    國    98    年    9    月     16    日
                  簡易庭法  官  林玉珮
以上正本係照原本作成。
對於本件判決如有不服，應於收受送達後20日內向本院提出上訴
書狀，上訴於本院合議庭。
中    華    民    國    98    年    9    月     16    日
                        書記官  洪福基


司法院資訊處製作；財團法人民間司法改革基金會備份。
